臺灣桃園地方法院刑事判決　　　　　　　　　　　　九十三年度交簡上字第二八號
　　上　訴　人
　　即　被　告　乙○○
右列上訴人因過失傷害案件，不服本院中壢簡易庭中華民國九十二年十二月十五日九
十二年度壢交簡字第一三六七號第一審簡易判決（起訴案號九十二年度偵字第一二三
二四號）提起上訴，本院合議庭為第二審判決如左：
    主    文
原判決撤銷。
乙○○因過失傷害人，處有期徒刑伍月，如易科罰金，以參佰元折算壹日。
    事    實
一、乙○○於民國九十年間，甫因駕車過失致人受傷，經臺灣士林地方法院於九十一
    年十月二日，以九十一年交簡字第一五二二號判處有期徒刑四月確定（於本件行
    為時尚未執行完畢，不構成累犯），猶不知警惕；於九十二年三月十五日夜間，
    駕駛車號ＤＲ─一七五二號自小客車，沿桃園縣八德市○○路往鶯歌方向行駛，
    於當日夜間十一時十分許，行經該路三四０號，其原應注意對面有來車交會時，
    不得超車，且該路段為限速時速五十公里之市區道路，應依時速限制行駛，又當
    時雖為夜間，但仍有照明，且路面無缺陷、無障礙物、視距良好，並無不能注意
    之情事，其已預見對向有來車，竟為超越前車而疏未注意及此，逕行跨越該處中
    央行車分向線，且以逾越速限之時速七十餘公里，駛入對向車道，終因未能超越
    前車，以致與甲○○所駕駛沿對向車道駛來之車號ＬＶ─一七六五號自小客車發
    生對撞，致甲○○受有第三四頸椎半脫位之傷害；本件車禍肇事後，經路人向警
    報案，員警丙○○據報前往現場處理，乙○○在有偵查犯罪權限之員警未發覺本
    件肇事者前，主動向員警丙○○坦承肇事自首，進而接受本件之裁判。
二、案經被害人甲○○訴由桃園縣警察局八德分局報告臺灣桃園地方法院檢察署檢察
    官聲請簡易判決處刑。
    理    由
一、訊據被告乙○○就右揭駕車行駛，在對向車道有來車之情況下，為了超越前車，
    而以時速七十餘公里駛入對向車道，但因未能超越，而與對向車道來車發生對撞
    等情，迭於警詢及本院審理中坦承不諱，核與告訴人甲○○於警詢及偵、審中所
    指因對向來車超車逆向行駛發生對撞等節相符，並有警製道路交通事故現場圖、
    道路交通事故調查報告表(一)(二)及現場照片等附卷可稽，而告訴人甲○○因本件車
    禍受有前開傷害，亦有聖保祿醫院診斷證明書在卷足憑（以上見九十二年度偵字
    第一二三二四號卷第九、一一至一七頁）。按行車速度，依標誌或標線之規定，
    無標誌或標線者，在市區道路，時速不得超過五○公里；又對面有來車交會時，
    不得超車；九十二年十月十五日修正前道路交通安全規則第九十三條第一項第一
    款、第一百零一條第二款分別訂有明文。被告駕駛自用小客車行經該路段，自應
    注意上開規定。依卷附警製道路交通事故調查報告表，該處為市區道路，速限為
    時速五十公里，當時雖為夜間，但仍有照明，且路面無缺陷、無障礙物、視距良
    好，可見依當時狀況，被告無不能注意之情。然依被告於警詢中所述：˙˙˙行
    經興豐路八德國中時，伊要超前面一輛自小客˙˙˙車速約七十公里左右˙˙˙
    （你超車時有無注意對向有無來車？）有注意等語（見同前偵查卷第二至三頁）
    。是被告在預見與對向車道有來車交會之情況下，為了超越前車，仍然逾越該處
    速限駛入對向車道超車，其駕車違反上開規定而有過失，至為明確。又告訴人甲○○既因被告開車肇事，而受有前開傷害，則告訴人甲○○所受傷害與被告過失
    之間，自有相當因果關係。綜上所述，本件被告過失傷害犯行已經證明，應依法
    論科。
二、核被告所為，係犯刑法第二百八十四條第一項前段之過失傷害罪。又依證人即本
    案據報前往現場處理之員警丙○○於本院審理中所述：（你是如何知道本件車禍
    發生地點？）是民眾報案的，車禍地點在伊等派出所的旁邊，伊當時在派出所的
    門口，有民眾開車經過跟伊講說在八德國中前面有交通事故，剛好伊那個時候備
    勤，所以就前往處理，（當時他跟你講前面有交通事故的時候有無跟你說誰是肇
    事者？）沒有，（到了現場以後如何知道肇事者是誰？）伊到了現場以後，現場
    有很多人，而且被告跟被害人都已經下車了，當時伊不知道誰是駕駛人，所以伊
    就先詢問在場的人車子是誰開的，伊問了以後，在庭的被告跟被害人說車子是他
    們開的，（你到了現場以後，根據現場的情況可否判斷誰是肇事者？）無法判斷
    ，因為駕駛人都已經下車了˙˙˙（什麼時候才知道？）是被告跟伊講的時候伊
    才知道車子是他開的等語（見本院九十三年五月二十五日審判筆錄）。堪認被告
    在肇事後犯罪未被發覺前主動向員警自首，並接受裁判，應依刑法第六十二條前
    段規定減輕其刑。原審對被告論罪科刑，固非全屬無見，然查：(一)本件原審認定
    犯罪事實，係援引檢察官聲請簡易判決處刑書，而該犯罪事實之記載，係認定被
    告駕車有過失致人受傷，然原審判決卻依刑法第二百七十七條第一項傷害罪論科
    ，其事實認定與論罪科刑並不相符；(二)本件依卷附警製道路交通事故調查報告表
    及現場照片，肇事路段係雙向車道，以黃虛線設於路段中，依道路交通標誌標線
    號誌設置規則第一百四十九條一項第四款規定，此係用以分隔對向車道，為行車
    分向線，並非雙黃實線之分向限制線，則被告為了超越前車，依道路交通安全規
    則第九十七條第三款，自可駛越該處，公訴人誤認該處為劃有分向限制線路段，
    而認被告駛越該處是違反道路交通安全規則第九十七條第二款，以此作為認定被
    告駕車違反之注意義務，顯與卷附事證不符，原審未注意此點，併與援用，自有
    未洽；(三)本件依員警上開所述，被告符合自首規定，原審就此亦未審酌。而被告
    上訴意旨雖指摘原審判決量刑過重，然被告於本件車禍肇事前，甫因駕車過失致
    人受傷，經臺灣士林地方法院於九十一年十月二日，以九十一年交簡字第一五二
    二號判處有期徒刑四月，此有臺灣高等法院被告全國前案紀錄表、臺灣桃園地方
    法院檢察署刑案資料查註紀錄表可按，原審以此審酌被告甫因駕車過失經判處罪
    刑，猶不知小心謹慎駕車再犯本件，量刑並無任何失出之情，故被告指摘原審量
    刑過重並無理由，然原判決既有如前述可議之處，自應由本院予以撤銷改判。爰
    審酌被告過失情節非輕，告訴人甲○○之傷勢，被告雖有與告訴人甲○○和解，
    但兩造間對和解條件是否已經履行仍有爭執，及其犯後坦承駕車有過失等一切情
    狀，量處如主文所示之刑，併諭知易科罰金之折算標準，以示懲儆。
據上論斷，應依刑事訴訟法第四百五十五條之一第三項、第三百六十九條第一項前段
、第三百六十四條、第二百九十九條第一項前段，刑法第二百八十四條第一項前段、
、第六十二條前段、第四十一條第一項前段，罰金罰鍰提高標準條例第一條前段、第
二條，判決如主文。
本案經檢察官胡原龍到庭執行職務。
中      華      民      國    九十三    年      六      月      八      日
                                臺灣桃園地方法院交通法庭
                                    審判長法  官  潘  政  宏
                                          法  官  周  炳  全
                                          法  官  許  泰  誠
右正本證明與原本無異。
不得上訴。
                                          書記官  王  嘉  麒
中      華      民      國    九十三    年      六      月      十      日
附論罪科刑依據之法條：
刑法第二百八十四條第一項：
因過失傷害人者，處六月以下有期徒刑、拘役或五百元以下罰金。致重傷者，處一年
以下有期徒刑、拘役或五百元下罰金。
